臺灣高等法院民事判決
110年度重勞上更一字第10號
上  訴  人  柯芳澤  

訴訟代理人  尤伯祥律師
            郭皓仁律師
被 上訴 人  第一商業銀行股份有限公司

法定代理人  邱月琴  
訴訟代理人  林梅玉律師
上列當事人間請求給付薪資事件，上訴人對於中華民國109年4月
8日臺灣臺北地方法院108年度重勞訴字第55號第一審判決提起上
訴，本院前審判決後，經最高法院發回更審，本院於111年2月15
日言詞辯論終結，判決如下： 
    主  文
上訴駁回。
第二審及發回前第三審訴訟費用由上訴人負擔。
    事實及理由
一、上訴人主張：伊於民國（下同）67年間擔任被上訴人中山北
    路分行襄理，主管押匯業務。嗣於同年12月間發生訴外人台
    運有限公司等多家公司拒付出口押匯事件（下稱系爭押匯事
    件），被上訴人將包含伊之相關承辦人員移送臺灣臺北地方
    檢察署（下稱臺北地檢署）偵辦，伊因而遭檢察官羈押至70
    年9月9日為止。被上訴人於68年3月20日以伊違規失職情節
    重大，記2大過免職；檢察官亦以伊違反貪污治罪條例提起
    公訴（臺北地檢署68年度偵字第2859、4115號），終經本院
    92年度重上更字第232號及最高法院96年度台上字第4591號
    刑事判決無罪確定（下稱系爭刑案）。伊迨系爭刑案判決確
    定後，依被上訴人員工懲戒實施辦法第14條規定，向臺灣臺
    北地方法院（下稱臺北地院）對其提起請求確認兩造間僱傭
    關係存在等事件，經法院以裁判（本院103年度重勞上更㈠字
    第4號判決，最高法院106年度台上字第442、1526號裁定，
    下稱系爭前案事件）確認兩造間僱傭關係存在至84年10月28
    日止，被上訴人應給付伊薪資新臺幣（下同）292萬4400元
    本息確定（下稱系爭前案判決）。伊其後就該判決提起再審
    之訴（下稱系爭再審事件），經本院106年度勞再字第3號判
    決兩造僱傭關係存在至89年10月28日止，被上訴人應再給付
    伊薪資108萬元本息確定（下稱系爭再審判決）。系爭前案
    （及再審）判決均以伊於68年2月停職時之月薪1萬8000元為
    計算基礎，然依被上訴人初級專員10職等1至15級歷年平均
    薪資表（下稱系爭薪資調整表），伊自68年2月28日起至89
    年10月28日止薪資應總計為1348萬6620元，扣除系爭前案（
    及再審）判決認定上開期間之薪資292萬4400元、108萬元後
    ，差額為948萬2220元。爰依兩造間僱傭契約及員工懲戒實
    施辦法第14條規定，求為命⑴被上訴人應給付伊948萬2220元
    ，及自起訴狀繕本送達之翌日起至清償日止，按年息5％計算
    之利息。⑵願供擔保，請准宣告假執行之判決。
二、被上訴人則以：本件訴訟與系爭前案（及再審）事件之基礎
    事實包括時間、內容、訴訟標的，均完全相同，顯為同一事
    件，應受系爭前案（及再審）判決既判力之拘束，上訴人不
    得再提起。縱認上訴人得提起本件訴訟，然其於系爭刑案判
    決無罪之96年8月23日翌日起得為請求，卻遲至108年10月15
    日始提起本件訴訟，已罹於時效，伊得拒絕給付。又法院於
    系爭前案事件中未以裁定命伊提出系爭薪資調整表，伊並無
    提出之義務，本院前審竟以伊未提出，認為伊行使時效抗辯
    權有違誠信及濫用權利，顯然架空時效制度等語，資為抗辯
    。
三、本件經原審判決駁回上訴人之訴，本院前審判決被上訴人應
    給付上訴人880萬6620元本息，並駁回上訴人其餘上訴（此
    部分不得上訴第三審，已告確定，以下茲不贅述），被上訴
    人提起第三審上訴，經最高法院廢棄本院前審判決關於命被
    上訴人給付部分，發回本院更審。上訴人並上訴聲明：⑴原
    判決下列⑵部分廢棄。⑵被上訴人應給付上訴人880萬6620元
    ，及自起訴狀繕本送達之翌日起至清償日止，按年息5％計算
    之利息。被上訴人則答辯聲明：上訴駁回。
四、兩造不爭執之事實（見本院卷第154頁）：
  ㈠上訴人係29年10月29日出生，於67年9月14日前擔任被上訴人
    中山北路分行主管外匯業務襄理職務，負責出口押匯主管業
    務。上訴人因襄助推展外匯業務，曾於67年間獲被上訴人予
    嘉獎，並於67年9月14日經被上訴人調往總行國外部任職。6
    7年12月間，被上訴人發生出口押匯鉅額拒付事件即系爭押
    匯事件，被上訴人將中山北路分行上訴人等有關人員移送臺
    北地檢署偵辦，上訴人因而於68年2月28日遭羈押，至70年9
    月9日始准予具保停止羈押。
  ㈡被上訴人於68年2月9日以上訴人違規失職情節重大，依人事
    管理規則第124條規定予以停職；嗣於68年3月20日奉臺灣省
    政府68年3月5日六八府人三字第9062號函依據財政部68年2
    月28日台財錢字第11977號函，轉行政院68年2月28日台68人
    政參字第04393號函核定，以上訴人「對於作業過程與銷帳
    方式均違反總行規定，擅自逾越權責，並未依規定簽註准駁
    ，使本弊案擴大，情節重大」為由，將上訴人記大過2次予
    以免職。
  ㈢被上訴人原為臺灣省營事業機構，於87年1月22日改制為民營
    銀行。
  ㈣上訴人所涉系爭刑案，經本院刑事庭於94年11月9日以92年度
    重上更字第232號判決無罪，嗣經最高法院於96年8月23日
    以96年度台上字第4591號判決駁回檢察官之上訴而告確定。
  ㈤被上訴人以上訴人系爭押匯事件致被上訴人受有損害為由，
    訴請賠償損失事件，經本院71年度訴字第229號判決駁回被
    上訴人之請求，並經最高法院92年度台上字第693號判決駁
    回被上訴人之上訴而告確定。
  ㈥上訴人委由立法委員代為陳情被上訴人准予復職，並於復職
    生效日一併申請退休乙事，經被上訴人於97年11月3日以一
    總政人劃字第31554號函予以拒絕。
  ㈦上訴人於98年間向臺北地院起訴確認兩造間僱傭關係存在，
    並請求被上訴人給付薪資，經本院103年度重勞上更㈠字第4
    號判決確認兩造間僱傭關係至84年10月28日止，並命被上訴
    人應給付上訴人292萬4400元本息，兩造提起上訴，經最高
    法院106年度台上字第1526號、106年度台上字第442號裁定
    駁回兩造之上訴而確定。
  ㈧上訴人於106年間就系爭前案判決提起再審，經系爭再審判決
    確認兩造間僱傭關係存續至89年10月28日止，並命被上訴人
    應再給付84年10月29日至89年10月28日間共計108萬元本息
    之薪資予上訴人確定。
五、得心證之理由：
　㈠按民事訴訟法第244條第1項第2款規定「訴訟標的及其原因事
    實」，規範意旨在於訴訟標的之涵義，必須與原因事實相結
    合，俾使訴狀所表明請求法院審判之範圍更加明確。是判斷
    同法第400條第1項之既判力客觀範圍，應依原告起訴主張之
    原因事實特定之訴訟標的法律關係為據。
　㈡經查，上訴人提起系爭前案事件，係主張伊遭被上訴人不法
    解僱，嗣經追加、減縮，先位依行政院及所屬各級行政機關
    公務人員獎懲案件處理辦法第10條第2項、第15條、第19條
    及被上訴人之員工懲戒實施辦法第14條規定，求為命被上訴
    人給付1567萬6315元（按月薪1萬8000元計算68年2月28日起
    至98年7月1日止後再乘上物價指數2.3926倍得出）本息之判
    決；又依民法第489條第2項、第213條規定，第一備位求為
    回復伊為被上訴人總行國外部初級專員之職位，並命被上訴
    人繳付1567萬6315元本息；再依侵權行為之法律關係，第二
    備位求為命被上訴人給付2427萬6315元本息之判決（見原審
    卷一第239頁，本院前審卷第91至101頁）。嗣經系爭前案及
    再審判決：確認兩造間僱傭關係存續至89年10月28日止，被
    上訴人應給付上訴人薪資400萬4400元本息確定（見本院前
    審卷第121至137、145至154頁）。而上訴人於本件係本於兩
    造間僱傭契約及被上訴人之員工懲戒實施辦法第14條規定，
    請求被上訴人給付按系爭薪資調整表計算與系爭前案及再審
    判決之薪資差額880萬6620元本息。是前後兩訴均係基於同
    一原因事實所涵攝之法律關係，即兩造間僱傭關係及被上訴
    人之員工懲戒實施辦法第14條規定為據。
　㈢另觀諸上訴人在系爭前案事件之起訴狀記載：「…自68年2月2
    8日起至95年10月29日原告（即上訴人）依規定應強制退休
    為止（只請求至95年10月27日為止），應補發之薪津為597
    萬6000元。…惟68年2月28日起至95年10月27日間，被告（即
    被上訴人）之薪津有隨著物價上漲而調整，此調整薪津為原
    告所不知悉，敬請鈞院命令被告提供在此27年間薪津調整之
    有關資料及計算被告應補付給原告之薪津，以便原告變更訴
    之聲明」等語（見原審卷一第249、251頁），在民事準備書
    ㈥狀記載：「…然因物價上漲，貨幣貶值，因此按68年2月間
    與97年2月間之物價指數所增加之倍數2.3926倍（245％÷102.
    4％＝2.3926）乘以原應補發之薪津665萬2000元，則被告實際
    應補發之薪津計為1567萬6315元」等語（見原審卷一第160
    、161頁），足見上訴人在系爭前案（及再審）事件所請求
    被上訴人補發薪資之原因事實，除以月薪1萬8000元計算之
    薪資外，並包括因被上訴人薪資調整所得請求之薪資，惟因
    被上訴人未提出系爭薪資調整表而不確定調整之具體金額，
    始以原薪資金額乘以物價指數所增加之倍數，作為計算薪資
    調整金額之認定。上訴人主張：系爭前案（及再審）事件係
    請求給付每月1萬8000元部分之補發薪資，並主張應乘以貨
    幣貶值倍數（物價指數差距）2.39倍後為給付，本件則係請
    求再給付每月逾1萬8000元部分之補發薪資，系爭前案（及
    再審）事件與本件為可分之債之一部請求關係，並非同一事
    件云云，自非可採。再者，上訴人在系爭前案事件之起訴狀
    已請求法院命被上訴人提供薪資調整資料，且上訴人於101
    年10月22日即取得被上訴人中級專員11職等15級歷年薪資調
    整表（見本院卷第35至42頁），則本件調整薪資部分與系爭
    前案（及再審）事件調整薪資部分，自為系爭前案（及再審
    ）判決既判力所及。
　㈣綜上，本件與系爭前案（及再審）事件當事人相同，訴訟標
    的同為兩造間僱傭關係及上訴人之員工懲戒實施辦法第14條
    規定，原因事實均包括因被上訴人薪資調整所得請求之薪資
    ，則本件應為系爭前案（及再審）判決既判力所及，上訴人
    自不得再請求被上訴人補發68年2月28日至89年10月28日間
    之薪資880萬6620元。又上訴人既不能為此部分請求，則被
    上訴人所為時效抗辯是否有理由，即與判決結果不生影響而
    無探究之必要，併為敘明。
六、綜上所述，上訴人依兩造間僱傭關係及被上訴人之員工懲戒
    實施辦法第14條規定，請求被上訴人應給付上訴人880萬662
    0元，及自起訴狀繕本送達之翌日起至清償日止，按年息5％
    計算之利息，為不合法，不應准許，假執行聲請失所附麗，
    並應駁回。原審就前開不合法部分，未依民事訴訟法第249
    條第1項第7款規定裁定駁回，而為實體上駁回之判決及駁回
    假執行聲請，於法雖有未洽，惟結論並無二致，仍應以判決
    維持。上訴論旨指摘原判決此部分不當，求予廢棄改判，為
    無理由，應駁回其上訴。
七、本件事證已臻明確，兩造其餘攻擊防禦方法及未經援用之證
    據，經核與判決之結果不生影響，爰不逐一論述，附此敘明
    。
八、據上論結，本件上訴為無理由。依民事訴訟法第449條第2項
    、第78條，判決如主文。
中　　華　　民　　國　　111 　年　　3 　　月　　15　　日
                  勞動法庭
                      審判長法  官  黃嘉烈
                            法  官  高明德
                            法  官  張文毓
正本係照原本作成。
如不服本判決，應於收受送達後20日內向本院提出上訴書狀，其
未表明上訴理由者，應於提出上訴後20日內向本院補提理由書狀
（均須按他造當事人之人數附繕本）上訴時應提出委任律師或具
有律師資格之人之委任狀；委任有律師資格者，另應附具律師資
格證書及釋明委任人與受任人有民事訴訟法第466條之1第1項但
書或第2項所定關係之釋明文書影本。
中　　華　　民　　國　　111 　年　　3 　　月　　15　　日
　　　　　　　　　　　　　
　　　　　　　　　　　　　  書記官  劉文珠